臺灣高雄地方法院刑事判決　　　　　　　96年度訴字第1570號
公　訴　人　臺灣高雄地方法院檢察署檢察官
被　　　告　甲○○
　　　　　　　　　　（現在臺灣高雄女子監獄執行中）
上列被告因違反毒品危害防制條例案件，經檢察官提起公訴（96
年度毒偵字第638 、1848號）及移送併辦（96年度毒偵字第3433
號），本院合議庭裁定由受命法官獨任進行簡式審判程序，茲判
決如下：
    主  文
甲○○施用第一級毒品，處有期徒刑陸月。又施用第一級毒品，
處有期徒刑捌月。應執行有期徒刑壹年。
    事  實
一、甲○○前於民國93年間，因施用毒品案件，經本院以93年度
    毒聲字第1992號裁定送觀察、勒戒後，因認無繼續施用毒品
    之傾向，於93年11月5 日觀察、勒戒執行完畢釋放，並經臺
    灣高雄地方法院檢察署檢察官於同年月12日以93年度毒偵字
    第5602號為不起訴處分確定。詎其仍不知戒絕毒癮，明知海
    洛因經公告列為毒品危害防制條例第2 條第2 項第1 款之第
    一級毒品，不得非法持有、施用；(一)竟基於施用第一級毒品
    海洛因之犯意，於前開觀察、勒戒執行完畢後5 年內之95年
    7 月31日下午4 時40分許回溯24小時內之某一時間（不含公
    權力拘束期間），在其高雄市小港區○○○路87號住處，以
    將海洛因摻入香煙內吸食煙霧之方式，施用第一級毒品海洛
    因1 次；(二)復基於施用第一級毒品海洛因之犯意，自96年1
    月13日晚上8 時30分許回溯24小時內之某一時間（不含公權
    力拘束期間）起迄同年3 月7 日下午某時許止，在其前揭住
    處及花蓮縣吉安鄉仁和村仁光105 號娘家等處，以將海洛因
    摻入香煙內吸食煙霧之方式，施用第一級毒品海洛因多次，
    每日均施用1 次。嗣因其為列管之毒品人口，而先後為警於
    95年7 月31日下午4 時40分許、96年1 月13日晚上8 時30分
    許及96年3 月10日凌晨0 時10分許採集其尿液送驗後，始知
    悉上情。
二、案經高雄市政府警察局小港分局及高雄縣政府警察局分別報
    請臺灣高雄地方法院檢察署檢察官偵查起訴及移送併辦。
    理  由
一、按本件被告甲○○所犯係死刑、無期徒刑、最輕本刑為3 年
    以上有期徒刑以外之罪，其於準備程序就前揭被訴事實為有
    罪之陳述，經受命法官告知簡式審判程序之旨，並聽取其與
    公訴人之意見後，本院認無不得或不宜改依簡式審判程序進
    行之處，爰依刑事訴訟法第273 條之1 第1 項、第284 條之
    1 規定，裁定本件由受命法官獨任進行簡式審判程序，合先
    敘明。
二、訊據被告甲○○對於在上揭時、地，以上述方式施用第一級
    毒品海洛因之事實均坦承不諱（本院卷第22、32至34頁參照
    ），且查：
    (一)被告於95年7 月31日下午4 時40分許、96年1 月13日晚上
      8 時30分許及96年3 月10日凌晨0 時10分許所採集之尿液
      ，經送驗結果，均呈嗎啡陽性反應，有長榮大學95年8 月
      10日確認報告暨列管毒品人口尿液檢體採集送驗紀錄表各
      1 紙（95年度毒偵字第7599號卷第23、24頁參照）、正修
      科技大學超微量研究科技中心96年1 月31日報告編號R00-
      0000-000號檢驗報告暨列管毒品人口尿液檢體採集送驗紀
      錄表各1 紙（96年度毒偵字第1848號卷所附警卷第5 、6
      頁參照）及臺灣檢驗科技股份有限公司96年3 月23日報告
      編號KＺ000000000000號濫用藥物尿液檢驗報告暨尿液採證
      代碼對照表各1 紙（96年度毒偵字第3433號卷所附警卷第
      6 、7 頁參照）附卷足資佐證。是被告前揭自白與事實相
      符，應堪採為被告有罪之證據，則被告施用第一級毒品海
      洛因多次之犯行，堪以認定。
    (二)被告前於93年間，因施用毒品案件，經本院以93年度毒聲
      字第1992號裁定送觀察、勒戒後，因認無繼續施用毒品之
      傾向，於93年11月5 日觀察、勒戒執行完畢釋放，並經臺
      灣高雄地方法院檢察署檢察官於同年月12日以93年度毒偵
      字第5602號為不起訴處分確定之事實，有臺灣高等法院被
      告前案紀錄表1 份在卷足參，其於前案觀察、勒戒執行完
      畢釋放後，5 年內再犯本件施用毒品罪之事實，事證明確
      ，應予依法論罪科刑。
三、查海洛因係毒品危害防制條例第2 條第2 項所稱之第一級毒
    品，不得非法持有、施用。核被告甲○○所為，就前揭犯罪
    事實欄一(一)(二)部分，均係犯毒品危害防制條例第10條第1 項
    之施用第一級毒品罪。其施用第一級毒品前，持有海洛因之
    低度行為，均應為施用之高度行為所吸收，均不另論罪。按
    刑事法若干犯罪行為態樣，本質上原具有反覆、延續實行之
    特徵，立法時既予特別歸類，定為犯罪構成要件之行為要素
    ，則行為人基於概括之犯意，在密切接近之一定時、地持續
    實行之複次行為，倘依社會通念，於客觀上認為符合一個反
    覆、延續性之行為觀念者，於刑法評價上，即應僅成立一罪
    ；學理上所稱「集合犯」之職業性、營業性或收集性等具有
    重複特質之犯罪均屬之。而觀之毒品危害防制條例第2 條第
    1 項規定之「毒品」的定義，可知毒品因具有高度之成癮性
    及濫用性，即一方面因「耐藥性」之影響，導致行為人必須
    逐漸增加施用劑量，方能達成相同效果；他方面則因「生理
    依賴性」及「心理依賴性」之影響，導致行為人對毒品產生
    強烈渴求，終至不能根絕；準此，施用毒品之行為本身，顯
    然具有反覆性及延續性之特徵，是「施用毒品」即屬前揭「
    於立法已特別歸類具有重複特質」之犯罪。查本件被告就犯
    罪事實欄一(二)部分，係基於單一行為決意，自96年1 月13日
    晚上8 時30分許回溯24小時內之某一時間（不含公權力拘束
    期間）起迄同年3 月7 日下午某時許止，每天均施用第一級
    毒品海洛因未曾間斷，其施用地點均在其高雄市住處及花蓮
    縣娘家等處，且其施用方式均係將海洛因摻入香煙內以吸食
    煙霧等情，均據被告供承在卷（本院卷第33頁參照），是被
    告於上開期間內各次施用海洛因之行為，在時、空上均具密
    接關係，顯見被告確係因染有毒癮，而於「生理依賴性」及
    「心理依賴性」之影響下，始多次施用第一級毒品海洛因，
    是其各該次施用第一級毒品犯行間，應係出於反覆、延續施
    用之單一行為決意，至為明確，從而在行為概念上，應評價
    認係包括一罪之集合犯，較為合理，也較符合社會通念。又
    被告於本院審理中既自承：於95年7 月31日至96年1 月13日
    間，員警曾於95年11、12月間2 次通知伊採集尿液檢驗，但
    檢驗結果均無毒品反應等語明確（本院卷第33頁參照），而
    觀諸被告之前揭前案紀錄表，亦查無被告於上開時間因施用
    毒品為警查獲而經移送偵辦或論罪科刑之記錄，足見被告於
    上揭時間內並非反覆、持續施用第一級毒品，則被告就犯罪
    事實欄一(一)所載之施用第一級毒品之犯行，即難謂與犯罪事
    實欄一(二)所載之施用第一級毒品犯行，有何集合犯之包括一
    罪關係，是該二部分應認係犯意各別，行為互殊，應予分論
    併罰。又檢察官移送併辦部分，雖未據起訴，惟該部分犯行
    與已起訴部分，既有集合犯之包括一罪關係，已如前述，自
    應為起訴之效力所及，本院自得併予審理。爰審酌被告前因
    施用毒品案件經觀察、勒戒執行完畢釋放後，仍未能徹底戒
    絕毒品而復犯本件施用毒品罪，顯見其無戒毒悔改之意，惟
    念其施用毒品之次數、施用毒品乃自戕一己之身體健康，尚
    未對他人造成危害，且犯後已坦承犯行，態度良好等一切情
    狀，各量處如主文所示之刑，並定其應執行之刑，以資懲戒
    。
據上論斷，應依刑事訴訟法第273 之1 第1 項、第284 條之1 、
第299 條第1 項前段，毒品危害防制條例第10條第1 項，刑法第
11條、第51條第5 款，判決如主文。
本案經檢察官呂乾坤到庭執行職務。
中　　華　　民　　國　　96　　年　　 5　　月　　 7　　日
                    刑事第四庭  法　官　陳振嘉
以上正本證明與原本無異。
如不服本判決，應於判決送達後10日內，向本院提出上訴狀。
中　　華　　民　　國　　96　　年　　5 　　月　　7 　　日
                                書記官  顏宗貝
附錄本案判決論罪科刑法條：
毒品危害防制條例第10條第1項
施用第一級毒品者，處6 月以上5 年以下有期徒刑。
